臺灣高雄地方法院刑事判決　　　　　96年度易字第627號
公　訴　人　臺灣高雄地方法院檢察署檢察官
被　　　告　己○○
　　　　　　丙○○
指定輔佐人　甲○○
上列被告等因詐欺案件，經檢察官提起公訴（95年度偵字第2780
9號、95年度偵緝字第3164號），本院判決如下：
    主  文
己○○幫助犯詐欺取財罪，處有期徒刑柒月，減為有期徒刑月
又拾伍日，如易科罰金，以銀元佰元（即新台幣玖佰元）折算
壹日。
丙○○無罪。
    事  實
一、己○○雖可預見詐騙集團等不法份子經常利用他人所申請之
    存款帳戶、提款卡及密碼，誘騙被害人以轉帳等方式將金錢
    匯入帳戶，以獲取不法利益並逃避執法人員之追查，亦知提
    供金融帳戶之存摺、提款卡及密碼予陌生人士使用，常與財
    產犯罪密切相關，可能被詐騙犯罪集團所利用以遂其詐欺犯
    罪之目的，竟仍容任所提供之帳戶被犯罪集團用以詐欺取財
    結果之發生，而基於縱有人以其金融帳戶實施財產犯罪犯行
    ，亦不違背其本意之幫助犯意，於94年11月9 日至94年11月
    21日間之某日，在不詳地點，以一行為，將其於90年6 月19
    日向玉山銀行鳳山分行申設，而甫於94年11月9 日申請語音
    服務之帳號0000000000000 號帳戶之存摺、提款卡及提款密
    碼，及甫於94年11月10日前往第一商業銀行（下稱第一商銀
    ）苓雅分行申請更換戶名及印鑑（因己○○原名為彭劍誠）
    之帳號0000000000 00 號帳戶之存摺、提款卡及提款密碼，
    交付予真實姓名年籍不詳之成年人。使不詳之某詐騙集團成
    員以不詳方式取得己○○所提供之上開玉山銀行帳戶後，基
    於意圖為自己不法之所有，於94年11月21日上午10時30分許
    ，撥打電話予丁○○，向丁○○佯稱為友人，因需款孔急欲
    商借款項，致丁○○陷於錯誤，而於同日13時58分許，將其
    華南商業銀行帳號0000000000000 號帳戶內之金錢新台幣（
    下同）16,850元（起訴書誤載16,000元）以轉帳方式轉入己○○所提供之該玉山銀行帳戶內，旋遭提領，共計損失1,68
    67元（含轉帳手續費用17元），而詐騙得逞。又使某詐騙集
    團成員以不詳方式取得己○○所提供之上開第一商銀帳戶後
    ，基於意圖為自己不法之所有，於94年11月19日16時許，撥
    打電話予戊○○，佯稱戊○○抽中衛浴設備1 組，價值72萬
    元，亦獲得香港跑馬獎金3200萬元，惟必須先支付手續費才
    得以領獎。戊○○信以為真，乃依詐騙集團成員之指示，於
    94年11月30日下午2 時許，匯款54,000元至己○○所申設之
    上開第一商業銀行苓雅分行之帳戶內，而詐騙得逞。嗣經丁○○、戊○○發覺有異，始知受騙，而報警循線查悉上情。
 二、案經高雄縣政府警察局移送臺灣高雄地方法院檢察署檢察
     官及戊○○訴由及高雄市政府警察局新興分局報告同署檢
     察官偵查起訴。
    理  由
壹、證據能力之認定：
    按被告以外之人於審判外之言詞或書面陳述，除法律有規定
    者外，不得作為證據，刑事訴訟法第159 條固定有明文，惟
    被告以外之人於審判外之陳述，雖不符同法第159 條之1至
    之4 規定，而經當事人於審判程序同意作為證據，法院審酌
    該言詞陳述或書面陳述作成時之情況，認為適當者，亦得為
    證據。又當事人、代理人或辯護人於法院調查證據時，知有
    第159 條第1 項不得為證據之情形，而未於言詞辯論終結前
    聲明異議者，視為有前項之同意，此亦據同法第159 條之5
    規定明確。查本案所引用之證據資料（詳後引證據），其中
    屬傳聞證據部分，縱無刑事訴訟法第159 條之1 至第159 條
    之4 或其他規定之傳聞證據例外情形，亦因被告等及檢察官
    或同意可作為證據使用，或未聲明異議，依刑事訴訟法第15
    9 條之5 第1 項、第2 項之規定，本院審酌該證據作成之情
    況，並無不當，認以上揭文書作為證據，應屬適當。則依刑
    事訴訟法第159 條之5 第1 項之規定，有證據能力。
貳、有罪部分：
一、訊據被告己○○固坦認有申請上開2 帳戶使用及於94年11月
    9 日就上開玉山銀行帳戶申請語音轉帳服務、於94年11月10
    日就上開第一商銀帳戶辦理更名及更換印鑑之事實，惟矢口
    否認有何幫助詐欺取財之犯行，並辯稱：伊有十多家銀行存
    簿，因怕忘記密碼，通常均將密碼書寫於資料上，94年間，
    因其作生意之故，經常有商店會小額匯款給伊，為提領方便
    ，伊將十多本銀行之存摺、提款卡、印章、提款密碼等均置
    放於一手提袋內，嗣於94年間某日，伊喝醉酒後，將該手提
    袋置於伊所使用之車號7S-6606 號之自用小客車內，因而遭
    人竊走，又因該手提袋內有該輛汽車之鑰匙，嗣該汽車亦遭
    竊（院卷第137 、255 頁）云云。經查：
  (一)上揭被告己○○名下2 帳戶，確為其本人親自所開立之帳戶
    ，且被害人丁○○、告訴人戊○○均係遭詐騙集團詐騙，而
    分別於94年11月21日、94年11月30日將其等所有之款項16,
    850 元、54,000元匯入被告己○○上開玉山銀行、第一商銀
    帳戶乙節，業經證人即被害人丁○○、告訴人於警詢中指述
    歷歷（高雄縣政府警察局高縣警刑偵四字第0950079137 號
    卷，下稱警二卷，第2 頁、高雄市政府警察局新興分局高市
    警新分偵字第0950014348號卷，下稱警一卷，第5 至7 頁）
    ，並有玉山銀行客戶基本資料（警二卷第6 頁）、綜存戶交
    易資料查詢單（警二卷第7 至10頁）、存款戶約定書（院卷
    第146 頁）、印鑑卡（院卷第147 頁）、第一商銀印鑑卡（
    警一卷第23頁）、未登褶帳項查詢清單（警一卷第26頁）、
    郵政跨行匯款申請書（警一卷第36頁）、國泰世華銀行客戶
    交易明細表（警二卷第3 頁）、受理刑事案件報案三聯單（
    警一卷第37頁）、受理詐騙帳戶通報警示詐騙電話斷話通報
    單（警一卷第29頁）、受理詐騙帳戶警示斷話斷話簡便格式
    表（警二卷第4 頁）等各1 份在卷可稽，堪認被告己○○上
    開2 帳戶確遭不詳之詐騙集團使用於詐欺取財無疑。
  (二)次查，車號7S-6606 號之汽車，雖曾於94年8 月27日當日遭
    竊，固有卷附高雄市政府警察局苓雅分局車輛協尋證明單1
    紙為憑（臺灣高雄地方法院檢察署95年度偵緝字第3164號卷
    ，下稱偵緝卷，第37頁），惟該上開車輛協尋證明單之記載
    ，該汽車之車主係被告己○○之胞妹彭劍芬，則被告己○○
    果否實際使用該車，本有疑義。且查，被告己○○曾於94年
    8 月25日更名（原名彭劍誠），嗣並親自於94年11月10日至
    第一商銀苓雅分行就其上開第一商銀帳戶辦理更換印鑑及變
    更戶名，然同時並未有辦理印鑑、存摺或提款卡遺失之紀錄
    ，有被告己○○戶籍謄本、印鑑變更申請書、活期儲蓄存款
    印鑑卡、身分證補領換資料查詢結果各1 份在卷為憑（院卷
    第177 至182 頁），然被告己○○卻於本院準備程序時並供
    承其上開第一商銀之帳戶曾辦理更名，當時存簿並未遺失，
    係持原存摺一起前往銀行辦理云云（院卷第137 頁），則依
    被告己○○所辯，其上開第一商銀帳戶之存摺、提款卡、印
    鑑等資料，既因置放於上開汽車內而於94 年8月27日遭竊，
    被告己○○又如何能於94年11月10日持該等已遭竊之存摺、
    印鑑等物品辦理更名及印鑑變更？其所辯自相矛盾，至為顯
    然。又本件被告己○○上開第一商銀之帳戶存摺、印章、提
    款卡果真遺失，被告己○○又何以於94年11月10日辦理變更
    戶名、印鑑時，未一併辦理舊存摺、印鑑、提款卡之遺失申
    報？再被告己○○上開第一商銀之帳戶，自91年2 月19日提
    款7,700 元後迄至94年11月30日告訴人匯款54,000元前，均
    無任何現金存入之紀錄，有上開帳戶自82年10月9 日至96年
    12月止之交易明細1 份附卷足稽（院卷第183 至194 頁）；
    被告己○○上開玉山銀行帳戶，自94年3 月30日以後迄至94
    年11月15日前，亦未有任何現金存入紀錄，此觀諸卷附玉山
    銀行存交易明細表1 份亦明（院卷第211 至226 頁），已見
    本件2 帳戶於上揭汽車遭竊之該段時日，並無何商店匯款予
    被告己○○之紀錄，顯見被告己○○並無隨時提領款項之需
    ，則其辯稱為隨時提款而需將該等帳戶存摺、印鑑、提款卡
    隨身攜帶，亦與實情不符，則堪認被告己○○上開所辯，顯
    屬臨訟杜撰卸責之詞，毫無可採，上開2 帳戶應係被告己○○有意提供他人使用無訛。再者，被告己○○上開玉山銀行
    帳戶，曾於94年11月9 日臨櫃向銀行分行申請語音服務及語
    音轉帳之功能，並於94年11月10日以語音方式辦取款密碼變
    更，有玉山銀行電子銀行事故資料查詢結果1 紙在卷為憑（
    院卷第227 頁），並參酌前述被告己○○上開第一商銀帳戶
    曾於94年11月10日辦理更名，另該帳戶辦理更名之同日，被
    告己○○亦同時向第一商銀苓雅分行申請電話語音銀行服務
    ，嗣於94年11月15日再次向該分行申辦開通電話語音銀行轉
    帳服務，亦有電話語音銀行業務申請書兼登錄單2 紙可參（
    院卷第171 、172） ，該2 帳戶在被告己○○持有中，並基
    於便利交付他人使用之目的而為相關服務申請、變更之時間
    ，既彼此甚為相近，及本件亦無其他證據可認該2 帳戶係被
    告己○○分2 次交付他人，則應認該2 帳戶係被告己○○以
    1 行為同交付。復參酌本件被害人丁○○係於94年11月21日
    始將款項匯入被告己○○上開玉山銀行帳戶、告訴人戊○○
    則迄至94年11月30日匯入款項至被告己○○上開第一商銀帳
    戶等情，可認上開2 帳戶至遲應於94年11月21日被害人丁○○匯款前已交付他人，則本件被告己○○交付上開二帳戶之
    時間為94年11月9 日至94年11月21日間之某日，亦堪認定。
    公訴意旨認被告己○○係分2 次先後於94年11月15日前之某
    日、94年11月30日前之某日將帳戶交付，均容有誤解。
  (三)又按金融存款帳戶攸關存戶個人財產權益之保障，非與本人
    有密切關係，一般人皆不致輕易提供他人使用，且一般人向
    金融機構開設帳戶，並無任何法令之限制，只須提出身分證
    、印章即可辦理開戶申請，此亦為眾所週知之事實，參以近
    年來利用人頭帳戶以行詐騙或恐嚇取財之事時有所聞，報章
    雜誌及新聞均多所宣導，是避免此等專屬性甚高之金融機構
    帳戶被不法行為人利用為詐財之工具，應係一般生活認知所
    易於體察之常識，則茍見他人不自己申請開立帳戶，反係蒐
    集不特定人之帳戶使用，衡情應當可預見收集之帳戶乃可能
    被利用為與財產有關之犯罪工具，且被告己○○自承教育程
    度亦有高職肄業（院卷第257 頁），其於本院審理中應答如
    流，堪認精神智力正常，對此自難諉為不知或無從預見，則
    被告己○○將帳戶、印章、提款密碼交付予他人，顯係有意
    提供該帳戶供人使用，且就他人將持其上開該帳戶施行詐騙
    而使被害人匯款至其帳戶之結果應有所認識，且對此事實之
    發生並不違反其本意，被告己○○自有幫助詐欺取財之未必
    故意至明，被告己○○上開所辯，要係事後卸責之詞，不足
    採信。
  (四)綜上，本件事證明確，被告己○○幫助詐欺取財之犯行堪以
    認定，應依法論科。
三、查被告己○○行為後，刑法業於94年2 月2 日修正公布部分
    條文，並於95年7 月1 日施行（以下簡稱現行刑法，95年7
    月1 日施行前之刑法簡稱修正前刑法）。依現行刑法第2 條
    第1 項規定：「行為後法律有變更者，適用行為時之法律。
    但行為後之法律有利於行為人者，適用最有利於行為人之法
    律。」。又本次修正涵蓋之範圍甚廣，故比較新舊法時，應
    就罪刑有關之共犯、牽連犯、連續犯、有無累犯加重、自首
    減輕暨其他法定加減原因與加減例等一切情形，綜其全部罪
    刑之結果而為比較，復有最高法院95年5 月23日所為之95年
    度第8次 刑庭會議決議可資參照。茲就本案有關之新舊法比
    較部分，臚列如下：
  (一)修正前刑法第33條第5 款規定「罰金：1 元以上。」，且罰
    金罰鍰提高標準條例第1 條前段規定：「依法律應處罰金、
    罰鍰者，就其原定數額得提高為2 倍至10倍」、第3 條規定
    ：「依本條例提高罰金罰鍰之法律及其倍數由主管院定之」
    ，刑法所定提高罰金本刑之數額（單位為銀元），業經主管
    院核定提高為10倍，並自72年8 月1 日施行。至現行刑法第
    33條第5 款則規定「罰金：新臺幣1,000 元以上，以百元計
    算之。」，95年6 月14日公布施行之刑法施行法第1 條之1
    亦規定：「中華民國94年1 月7 日刑法修正施行後，刑法分
    則編所定罰金之貨幣單位為新臺幣。94年1 月7 日刑法修正
    時，刑法分則編未修正之條文定有罰金者，自94年1 月7日
    刑法修正施行後，就其所定數額提高為30倍。但72年6 月26
    日至94年1 月7 日新增或修正之條文，就其所定數額提高為
    3 倍」，則被告己○○行為時與行為後之法律，就罰金刑之
    提高數額已有不同。又刑法第339 條第1 項詐欺取財罪之法
    定刑為：「5 年以下有期徒刑、拘役或科或併科1,000 元以
    下罰金。」，則依被告己○○行為時法，其法定刑之罰金刑
    經提高並折算新台幣則為新台幣30,000元以下、30元以上。
    若依現行刑法，因刑法第339 條第1 項規定亦係72年6 月26
    日前所訂定，故罰金部分應提高為30倍，即最高可罰新台幣
    30,000元，最低應罰新台幣1,000 元；經比較新、舊法之結
    果，應以被告己○○行為時之舊法對其較為有利。
  (二)修正前刑法第41條第1 項前段規定：「犯最重本刑為5 年以
    下有期徒刑以下之刑之罪，而受6 個月以下有期徒刑或拘役
    之宣告，因身體、教育、職業、家庭之關係或其他正當事由
    ，執行顯有困難者，得以1 元以上3 元以下折算1 日，易科
    罰金。」，又易科罰金折算標準，依修正前罰金罰鍰提高標
    準條例第2 條前段規定（現已刪除），就其原定數額提高為
    100 倍折算1 日，即以銀元300 元（即新臺幣900 元）折算
    為1 日。惟現行刑法第41條第1 項前段則規定：「犯最重本
    刑為5 年以下有期徒刑以下之刑之罪，而受6 個月以下有期
    徒刑或拘役之宣告者，得以新臺幣1,000 元、2,000 元或3,
    000 元折算1 日，易科罰金。」，比較修正前後之易科罰金
    折算標準，以修正前刑法之規定，較有利於被告己○○。
  (三)綜上，現行刑法之規定，對被告己○○並無較有利之情形，
    依現行刑法第2 條第1 項前段規定，本件應適用修正前刑法
    論罪科刑。
四、按刑法上之幫助犯，係對於犯罪與正犯有共同之認識，而以
    幫助之意思，對於正犯資以助力，而未參與實施犯罪之行為
    者而言，最高法院著有75年度臺上字第1509號、84年度臺上
    字第5998號及88年度臺上字第1270號判決意旨可供參照。是
    以，如未參與實施犯罪構成要件之行為，且係出於幫助之意
    思提供助力，即屬幫助犯，而非共同正犯。本件被告己○○
    提供其所有上開2 帳戶之存摺、印章、密碼予上揭不詳姓名
    年籍之詐騙集團使用，使上開詐騙集團成員得基於詐欺取財
    之犯意而向被害人丁○○、告訴人詐取財物，遂行其詐欺取
    財之犯行，是被告己○○所為，係對於詐騙集團成員遂行詐
    欺取財犯行，資以助力，揆諸上開判決意旨，自應成立幫助
    詐欺取財罪。核被告己○○所為，係犯刑法第30條第1 項、
    修正前刑法第339 條第1 項幫助詐欺取財罪，爰依刑法第30
    條第2 項規定，按正犯之刑減輕之（本條僅作文字修正，不
    生新舊法比較之問題，最高法院95年度第21次刑事庭會議決
    議參照）。而被告己○○既係一次將上揭2 帳戶交付他人，
    縱其所交付之帳戶輾轉交由不詳詐騙集團使用並詐騙被害人
    、告訴人共2 人，惟其既僅有一交付帳戶之幫助行為，應僅
    論以一罪，公訴意旨認被告己○○係為2 次幫助犯行，且應
    論以連續犯，容有誤會。爰審酌被告己○○前有妨害兵役、
    過失傷害、賭博、誣告、偽造文書及毒品前科，有臺灣高雄
    地方法院檢察署刑案資料查註紀錄表、台灣高等法院被告己○○前案紀錄表各1 份在卷足稽，品行不佳，其將帳戶提供
    他人詐欺取財使用，紊亂社會正常交易秩序，並使不法之徒
    藉此輕易詐取財物，檢警難以追查緝捕，所造成之危害非輕
    ，行為殊不足取，又犯後否認犯行，且飾詞狡辯，顯無悔意
    ，及考量被害人、告訴人所遭受詐騙之金額等一切情狀，量
    處如主文所示之刑。再按「中華民國九十六年罪犯減刑條例
    」業經總統於96年7 月4 日公布，同年7 月16日施行，本件
    被告己○○犯罪時間，係在96年4 月24日以前，且其所犯罪
    名與宣告刑，經核符該條例第2 條第3 款規定，且無第3 條
    所列不予減刑之情形，本件即應於減刑後，依同條例第7 條
    規定於判決主文同時諭知其宣告刑及減得之刑，併就其經減
    得後未逾有期徒刑6 月之刑，諭知如主文所示易科罰金之折
    算標準，以示懲儆。
、無罪部分：
一、公訴意旨另以：被告柯恆春雖可預見倘將自己所申設之金融
    機構存款帳戶存摺、提款卡及提款卡密碼提供他人使用，將
    會幫助他人遂行詐欺取財犯行，猶基於縱使他人持渠等所提
    供之上開物件犯罪亦不違反渠等本意之心態，於94年11月底
    某日，在其住處，以2,000 元之代價，將其甫於94年11月22
    日向玉山銀行鳳山分行申設之帳號000000000000號帳戶之存
    摺、提款卡及提款密碼，販賣予一年籍姓名不詳、專門收購
    他人金融機構帳戶之成年男子，並即轉賣予從事詐欺取財犯
    行之集團使用。迄94年11月19日下午4 時許，即有詐騙集團
    之成員以電話與告訴人戊○○聯繫，佯稱告訴人已抽中衛浴
    設備1 組，價值72萬元，亦獲得香港跑馬獎金3200萬元，惟
    必須先支付手續費才得以領獎。告訴人信以為真，依詐騙集
    團成員之指示，先於上開時日匯款54000 元至己○○上開第
    一商銀帳戶後，又於94年12月1 日中午12時25分許、94年12
    月5 日上午10時50分，分別匯款50,000元、30萬元至被告柯
    恆春所申設之上開玉山銀行鳳山分行帳戶內，且均隨即遭人
    使用提款卡前往自動櫃員機提領一空，而詐騙得逞，因認被
    告丙○○亦涉犯刑法第30條、第339 條第1 項之幫助詐欺取
    財罪嫌等語。
二、按「犯罪事實應依證據認定之，無證據不得認定犯罪事實」
    、「不能證明被告犯罪者，應諭知無罪之判決」，刑事訴訟
    法第154 條第2 項、第301 條第1 項分別定有明文。申言之
    ，犯罪事實之認定應憑證據，如未能發現相當證據，或證據
    不足以證明，自不能以推測或擬制之方法，作為裁判基礎（
    最高法院40年台上字第86號判例意旨參照）；且認定犯罪事
    實所憑之證據，雖不以直接證據為限，間接證據亦包括在內
    ，然而無論直接證據或間接證據，其為訴訟上之證明，須於
    通常一般之人均不致有所懷疑，而得確信其為真實之程度者
    ，始得據為有罪之認定，倘其證明尚未達到此一程度，而有
    合理之懷疑存在而無從使事實審法院得有罪之確信時，即應
    由法院為諭知被告無罪之判決（最高法院76年台上字第4986
    號判例意旨參照）。再者，依刑事訴訟法第161 條第1 項規
    定，檢察官對於起訴之犯罪事實，仍應負提出證據及說服之
    實質舉證責任。倘其所提出之證據，不足為被告有罪之積極
    證明，或其指出證明之方法，無從說服法院以形成被告有罪
    之心證，基於無罪推定之原則，自應為被告無罪判決之諭知
    （參照最高法院92年度台上字第128號判例意旨）。
三、公訴意旨認被告丙○○涉犯幫助詐欺取財罪嫌，無非以被告
    丙○○於警詢之供述、告訴人警詢之指述及卷附玉山銀行鳳
    山分行客戶基本資料、綜存戶交易資料查詢單、存款憑條、
    受理刑事案件報案三聯單等為其論據。被告丙○○於本院審
    理時則堅決否認有何幫助詐欺取財之犯行，辯稱：伊將存簿
    放在包包裡，就有不詳之人將存摺取走，並沒有將帳戶賣給
    別人，伊眼睛已看不見，如何犯罪等語。經查：
  (一)上揭玉山銀行鳳山確為被告丙○○本人親自於94年11月22日
    申請開戶，並於同日申辦提款卡，嗣因告訴人接獲不詳詐騙
    集團成員以電話通知佯稱已抽中衛浴設備1 組，價值72萬元
    ，亦獲得香港跑馬獎金3200萬元，惟必須先支付手續費才得
    以領獎，致告訴人陷於錯誤，於94年12月1 日中午12時25分
    許、94 年12 月5 日上午10時50分，分別匯款5 萬元、30萬
    元至被告柯恆春所申設之上開玉山銀行帳戶內，且均隨即遭
    人使用提款卡前往自動櫃員機提領一空，而詐騙得逞等情，
    業據被告丙○○於本院審理中自承經其子甲○○陪同前往開
    戶等語（院卷第79頁），並據告訴人於警詢中指訴遭詐騙之
    情節歷歷（警一卷第5 至7 頁），且有玉山銀行鳳山分行客
    戶基本資料、綜存戶交易資料查詢單、玉山銀行存款憑條、
    受理刑事案件報案三聯單、受理詐騙帳戶通報警示詐騙電話
    簡便格式表（警一卷17至20、34、37頁）、玉山銀行開戶約
    定書、印鑑卡、國民身分證領補換資料查詢結果（院卷第94
    至95頁）各1 份在卷可憑，此部分事實均堪認定。
  (二)惟查，上開帳戶係被告丙○○之子甲○○於94年11月22日當
    日帶被告前往玉山銀行鳳山分行開戶，除據被告丙○○供明
    在卷（院卷第76頁），並據證人甲○○證述明確（院卷第80
    、239 頁）。而被丙○○雖辯稱係有一名男子要向伊借帳戶
    ，並說要給伊2,000 元，伊才叫證人甲○○帶伊去開戶云云
    （院卷第76頁）及證人甲○○雖亦於本院審理中結證稱：被
    告丙○○向其表示要開戶存錢，其就帶被告丙○○去開戶云
    云（院卷第23 9頁）。惟證人甲○○既證稱每日僅給予被告
    丙○○約1 、2 百元之用餐錢（院卷第238 頁），已相當一
    日用餐之花費，且被告丙○○亦自承證人甲○○給的錢，如
    果沒花完的就用以購買食物供伊之孫食用等語（院卷第255
    頁），則被告丙○○實無可能積蓄現金，再被告丙○○當時
    另有郵局之帳戶可供使用，亦據證人甲○○證述明確（院卷
    第239 頁），被告丙○○亦顯無必要再另開帳戶。又依被告
    丙○○在重光眼科診所之就診紀錄，其於85年7 月15日罹患
    虹彩炎（僅左眼）併青光眼及白內障，視力僅有右眼0.2 ，
    左眼僅眼前20 公 分見手動，迄至94年7 月22日時，視力右
    眼0.2 ，左眼僅剩光覺，又其於95年1 月21日至大學眼科診
    所就診時，右眼視力僅剩眼前辨指60公分，左眼視力已無光
    感（屬失明），分別有重光眼科診所、大學眼科診所函文暨
    所附病歷各1 份在卷可稽（院卷第96至104 頁），足見被告
    丙○○於案發之時，視力極度不佳，佐以被告丙○○於案發
    時已為高齡近70 歲 之老年人，有其基本資料在卷可稽，證
    人甲○○復證稱被告並未接受教育，不識字，亦無法書寫（
    院卷第238 頁），被告丙○○確無可能單獨前往銀行開戶，
    其開戶程序勢將勞煩他人而花費相當時間、精力，則證人甲○○在可知被告丙○○並無積蓄，且另有郵局帳戶可供使用
    ，且尚需花費勞力偕同被告丙○○前往開戶之情形下，焉有
    可能對其開戶之原因未予起疑並加以詳問，反而逕自陪同前
    往？復查，被告丙○○上開帳戶，於開戶時存入1,100 元，
    然旋於同日以ATM 提款1,000 元，此後迄至告訴人於94年12
    月1 日匯款5 萬元之前，均再無何資金出入紀錄，有卷附玉
    山銀行綜存戶交易資料查詢單1 紙在卷可憑（警一卷第19頁
    ），而證人甲○○雖於本院審理中證稱開戶之金額由其出資
    1,000 元，開完戶後即由其將該1,000 元領出，係因被告丙○○會簽六合彩，不敢留太多錢給被告丙○○云云（院卷第
    239 頁），惟被告丙○○否認其有何簽六合彩之情事（院卷
    第244 頁），參以被告丙○○上開視力情況，亦確無可能賭
    玩六合彩，證人甲○○所證提領上開帳戶開戶金額之理由，
    實無可採；況被告丙○○開戶之目的果為存入金錢，其理應
    已事先備妥相當積蓄，又證人甲○○果憂慮其出資金額會遭
    被告丙○○任意浪費，亦可待被告丙○○私下積存相當款項
    後，再攜帶所積攢之金錢前往銀行開戶，亦顯無必要在被告
    丙○○毫無存款之情形下，大費周章帶其開戶並自行出資後
    ，復將該等開戶金額領出。再證人甲○○固另證稱被告丙○○於開戶完畢後，其將提款卡、存摺交付被告丙○○，約隔
    數小時後，被告丙○○又向其詢問轉接密碼、語音信箱等事
    宜等語（院卷第240 、241 頁），然依證人甲○○所證被告
    丙○○連以提款卡提領現金都不會操作之情（院卷第238 頁
    ），顯見被告丙○○對提領現金等科技設備毫無所知；復衡
    以上揭被告丙○○之智識程度、年齡、身體狀況暨被告丙○○於本院審理中自承根本不知何謂轉接密碼、語音信箱，又
    甫經本院告以該等名詞後，旋即忘記而無法再說出（院卷第
    256 頁）等情，被告丙○○亦無該等記憶力可於辦理帳戶數
    小時後再向證人甲○○說出轉接密碼、語音信箱等名詞，而
    亦見證人甲○○此部分所證，同屬不實。另衡以收購帳戶之
    人，既明知該等帳戶用途係供違法使用，在收購帳戶之過程
    中，理應小心謹慎避免身分曝光，以被告丙○○該等眼盲、
    智昏又不識字、書寫字之情形，實難以向其說明開戶之流程
    而令其單獨前往開戶，此由被告丙○○需由證人甲○○陪同
    開戶益明，則該等收購帳戶之人顯無可能接近、鼓動被告丙○○出售帳戶，致令自己需偕同被告丙○○前往銀行開戶而
    多承擔犯行遭人發覺之風險？是以被告丙○○是否有相當能
    力從事開戶並加以販售之行為，既有可疑，本件又係證人甲○○偕同被告丙○○前往開戶，並隨即將所開帳戶內之1,00
    0 元提領，而為該等清空帳戶內之金錢以利處分帳戶之行為
    ，甚至證人甲○○尚且自行設定被告丙○○上開帳戶提款卡
    之提款密碼，亦據證人甲○○證述在卷（院卷第242 頁）；
    加以證人甲○○就本件偕同被告丙○○開戶經過所證內容，
    均有上述不合理之處及刻意設詞、避重就輕之情，復衡以證
    人甲○○已證稱被告丙○○家中除證人甲○○外，並無其他
    成年之人（院卷第242 頁）等情，本件確已顯難排除係證人
    甲○○為牟不法利益，而於被告丙○○不明原委之情況下，
    利用被告丙○○年老智昏、眼盲之情，偕同被告丙○○開戶
    並另行將帳戶出售他人之可能。是縱被告丙○○於警詢中曾
    自承係一名男子至伊家中向伊借存摺，伊開戶後該男子就來
    向伊拿取存摺、提款卡，沒有交付2 千元代價等語（警一卷
    第4 頁），然其於本院準備程序中改稱係該男子自己至伊住
    處，趁伊睡覺時翻動伊之皮包而將存摺、提款卡取走（院卷
    第76頁）、又改稱：沒有將提款卡交給該名男子，開戶當天
    領走之1 千元係伊於當日拜託他人幫伊領取（院卷第77頁）
    、嗣於本院審理中復供稱有人將出售帳戶之待價2 千元交給
    伊，然隨即另有人搶走（院卷第257 、258 頁），前後所供
    迥異，漏洞百出，然觀以其所供上開情節，均一致供述本案
    係其個人所為，更難以排除其係為隱瞞該帳戶恐係其子甲○○擅自處分之實情，而有故意設詞狡辯，惟因智識不佳致供
    述前後如此迥異之可能。
四、綜上，本件檢察官所提出之直接、間接證據，雖能證明告訴
    人匯款至被告丙○○上開帳戶之事實，然就被告丙○○有無
    出售該等帳戶牟利之行為及主觀故意一節，尚不足使本院達
    於通常一般之人均不致有所懷疑，而得確信其為真實之程度
    ，致使無從形成有罪之確信，則依罪證有疑利於被告之證據
    法則，即不得遽為不利被告丙○○之認定。此外，復查無其
    他積極證據足資認定被告丙○○有何公訴人所指之幫助詐欺
    取財犯行，依法自應為被告丙○○無罪之諭知。
據上論斷，應依刑事訴訟法第299 條第1 項前段、第301 條第1
項，刑法第2 條第1 項前段、第30條，修正前刑法第339 條第1
項、第41條第1 項前段，罰金罰鍰提高標準條例第1 條前段、廢
止前罰金罰鍰提高標準條例第2 條，中華民國九十六年罪犯減刑
條例第2 條第1 項第3 款、第7 條、第9 條，判決如主文。
本案經檢察官乙○○到庭執行職務。
中　　華　　民　　國　　96　　年　　3 　　月　　26　　日
                  刑事第十三庭  審判長法  官  黃惠玲
                                      法  官  楊國煜
                                      法  官  黃苙荌
以上正本證明與原本無異。
如不服本判決應於收受本判決後10日內向本院提出上訴書狀，並
應敘述具體理由，如未敘述上訴理由者，應於上訴期間屆滿後20
日內補提理由書狀於本院（均須按他造當事人之人數附繕本）「
切勿逕送上級法院」。
中　　華　　民　　國　　97　　年　　3 　　月　　31　　日
   　　　　　　　　　　　　　　　　　 書記官  郭育秀
中華民國刑法第339條
意圖為自己或第三人不法之所有，以詐術使人將本人或第三人之
物交付者，處5 年以下有期徒刑、拘役或科或併科1 千元以下罰
金。
以前項方法得財產上不法之利益或使第三人得之者，亦同。
前二項之未遂犯罰之。
